【裁判字號】    97,訴,600
【裁判日期】    970704
【裁判案由】    違反毒品危害防制條例
【裁判全文】
臺灣雲林地方法院刑事判決               97年度訴字第600號
公  訴  人  臺灣雲林地方法院檢察署檢察官
被      告  乙○○
                    現於台灣雲林看守所羈押中
上列被告因違反毒品危害防制條例案件，經檢察官提起公訴（97
年度毒偵字第488 號）被告於準備程序進行中就被訴事實為有罪
之陳述，經本院聽取當事人意見後，認宜由獨任法官進行簡式審
判程序，裁定進行簡式審判程序，判決如下：
    主  文
乙○○施用第一級毒品，累犯，處有期徒刑捌月，扣案之注射針
筒支、塑膠軟管壹條均沒收；又施用第二級毒品，累犯，處有
期徒刑肆月。應執行有期徒刑拾壹月，扣案之注射針筒支、塑
膠軟管壹條均沒收。
    事  實
一、乙○○前於民國89年間，因施用毒品案件，經觀察、勒戒後
    ，認有繼續施用毒品傾向，再送強制戒治，於90年2月9日裁
    定停止戒治交付保護管束，於同年7 月17日保護管束期滿，
    並由檢察官於同年8 月17日，以90年度戒毒偵字第101 號為
    不起訴之處分確定。復於自94年5 月31日採尿時起回溯72小
    時、96小時內某時，又施用第一、二級毒品海洛因、甲基安
    非他命，經本院以94年度訴字第661 號判處有期徒刑8 月、
    4 月，並定應執行刑10月確定，再於自95年2 月26日晚間8
    、9 時許起，至同年5 月4 日上午某時止施用第一級毒品海
    洛因，經本院以95年度訴字第495 號判處有期徒刑9 月確定
    ，上開各案件經接續執行，於96年9 月1 日縮刑期滿執行完
    畢出監。詎其仍不知悔改，復基於施用第一、二級毒品之犯
    意，於97年3 月8 日23時30分許，在雲林縣古坑鄉棋盤村新
    厝13之1 號，以將海洛因摻水後置入針筒內注射靜脈之方式
    ，施用第一級毒品海洛因1 次；另將第二級毒品甲基安非他
    命置入玻璃球內點火燒烤後吸食其煙之方式，施用第二級毒
    品甲基安非他命1 次。嗣於97年3 月9 日9 時30分許，為警
    在上開處所查獲，並扣得其所有供施用第一級毒品海洛因之
    注射針筒3 支及塑膠軟管1 條，經採其尿液送驗，結果呈嗎
    啡及甲基安非他命陽性反應。
二、案經雲林縣警察局移送臺灣雲林地方法院檢察署檢察官查後
    提起公訴。
    理  由
一、本件被告乙○○所犯均為死刑、無期徒刑、最輕本刑為三年
    以上有期徒刑以外之罪，被告於準備程式中均就被訴事實為
    有罪之陳述，經法官告知簡式審判程式之旨，並聽取公訴人
    、被告之意見後，合議庭認為適宜，依刑事訴訟法第273 條
    之1 第1 項規定，裁定進行簡式審判程式。又刑事訴訟法第
    159 條第1 項規定：被告以外之人於審判外之言詞或書面陳
    述，除法律有規定者外，不得作為證據。惟同條第2 項例外
    規定：法院以簡式審判程式，不適用之。故本件不適用傳聞
    排除法則有關限制證據能力之相關規定。並得依同法第310
    條之2 之準用同法第454 條之規定製作略式判決書，僅需記
    載犯罪事實、證據名稱及應適用之法條，並得以簡略方式為
    之。
二、被告乙○○之上開犯罪事實，除有被告於警詢、本院審理時
    之自白外，尚有下列證據可佐：
    (一)尿液送檢真實姓名對照表1 紙。
    (二)台灣檢驗科技股份有限公司濫用藥物尿液檢驗報告1 紙。
    (三)扣案之注射針筒3 支、塑膠軟管1 條。
    (四)台灣高等法院被告前案紀錄表、臺灣雲林地方法院檢察署
      刑案資料查註紀錄表各1 份。
    (五)按毒品危害防制條例於民國92年7 月9 日修正公佈，自93
      年1 月9 日施行，其中第20條、第23條將施用毒品之刑事
      處遇程式，區分為「初犯」及「五年內再犯」、「五年後
      再犯」。依其立法理由之說明：「初犯」，經觀察、勒戒
      或強制戒治後，應為不起訴處分或不付審理之裁定；經觀
      察、勒戒或強制戒治執行完畢釋放後，「五年內再犯」者
      ，因其再犯率甚高，原實施之觀察、勒戒及強制戒治既已
      無法收其實效，爰依法追訴或裁定交付審理。至於經觀察
      、勒戒或強制戒治執行完畢釋放後，「五年後再犯」者，
      前所實施之觀察、勒戒或強制戒治已足以遮斷其施用毒品
      之毒癮，為期自新及協助其斷除毒癮，仍適用「初犯」規
      定，先經觀察、勒戒或強制戒治之程式。從而依修正後之
      規定，僅限於「初犯」及「五年後再犯」二種情形，始應
      先經觀察、勒戒或強制戒治程式。倘被告於五年內已再犯
      ，經依法追訴處罰，縱其第三次（或第三次以上）再度施
      用毒品之時間，在初犯經觀察、勒戒或強制戒治執行完畢
      釋放五年以後，已不合於「五年後再犯」之規定，且因已
      於「五年內再犯」，顯見其再犯率甚高，原實施觀察、勒
      戒或強制戒治，已無法收其實效，即應依該條例第10條處
      罰，最高法院95年度第7 次刑事庭會議決議可資參照。查
      被告犯本件施用第一級、第二級毒品罪前，已於強制戒治
      執行完畢後5 年內之94年5 月31日採尿時起回溯72小時、
      96小時內某時，又施用第一、二級毒品海洛因、甲基安非
      他命，經本院以94年度訴字第661 號判處有期徒刑8 月、
      4 月，並定應執行刑10月確定，再於自95年2 月26日晚間
      8 、9 時許起，至同年5 月4 日上午某時止施用第一級毒
      品海洛因，經本院以95年度訴字第495 號判處有期徒刑9
      月確定，有各該案判決影本1 份在卷可參。被告又於前次
      施用毒品案件行為後五年內再犯本件2 次犯行，則本件即
      不合「五年後再犯」之規定，故本件事證明確，被告犯行
      均堪以認定，應依法論科。
三、論罪科刑
    (一)查海洛因、甲基安非他命分屬毒品危害防制條例第2 條第
      2 項第1 款、第2 款所列之第一級毒品、第二級毒品，核
      被告乙○○所為，係分別犯毒品危害防制條例第10條第1
      項、第2 項之施用第一級毒品及施用第二級毒品罪。其持
      有第一級毒品海洛因、第二級毒品甲基安非他命之低度行
      為，分別為其施用之高度行為所吸收，均不另論罪。
    (二)被告上開2 犯行，犯意各別，罪名不同，應分論併罰。
    (三)被告有犯罪事實欄所載之前科及有期徒刑執行完畢紀錄，
      有台灣高等法院被告前案紀錄表1 份在卷可稽，其於前次
      有期徒刑執行完畢後五年內，又故意再犯本件2 犯行，均
      為累犯，應依刑法第47條第1 項加重其刑。
    (四)爰審酌被告前經強制戒治執行完畢，又多次因施用毒品被
      判處徒刑，仍不知戒絕毒品，復一再耽溺於戕身之物，顯
      見被告戒除毒癮之意志薄弱，惟其犯後坦白承認犯行，態
      度良好，且施用毒品為危害一己生命、身體之行為，尚未
      損及他人，及其智識程度、家庭狀況等一切情狀，分別量
      處各該犯罪如主文所示之刑，並定其應執行刑。
    (五)扣案之注射針筒3 支、塑膠軟管1 條，均為被告所有，用
      以犯本件施用第一級毒品海洛因所用之物，業經被告供承
      在卷，爰依刑法第38條第1 項第2 款宣告沒收。
據上論斷，應依刑事訴訟法第273 條之1 第1 項、第284 條之1
、第299 條第1 項前段、第310 條之2 、第454 條，毒品危害防
制條例第10條第1 項、第2 項，刑法第11條前段、第47條第1 項
、第38條第1 項第2 款、第51條第5 款，判決如主文。
本案經檢察官甲○○到庭執行職務。
中    華    民    國    97    年    7     月    4     日
                  刑事第一庭    法  官  楊昱辰
以上正本證明與原本無異。
如不服本判決，應於判決收受後10日內，向本院提出上訴狀（須
附繕本）。
                                書記官  黃秋萍
中    華    民    國    97    年    7     月    4     日
附錄法條：毒品危害防制條例第10條
施用第一級毒品者，處 6 月以上 5 年以下有期徒刑。
施用第二級毒品者，處 3 年以下有期徒刑。


司法院資訊處製作；財團法人民間司法改革基金會備份。
